【裁判字號】    99,選訴,6
【裁判日期】    990921
【裁判案由】    違反選舉罷免法等
【裁判全文】
臺灣宜蘭地方法院宣示判決筆錄           99年度選訴字第6號
公  訴  人  臺灣宜蘭地方法院檢察署檢察官
被      告  乙○○
            丁○○
            己○○
            甲○○
上一被告
指定辯護人  本院公設辯護人  戊○○
上列被告因違反選舉罷免法等案件，於中華民國99年9月21日下
午4時許，在本院第1法庭宣示判決，出席職員如下：
法      官  鄭貽馨
書  記  官  高雪琴
通      譯  謝孟庭
法官起立朗讀判決主文、犯罪事實要旨、處罰條文，及告以上訴
限制、期間並提出上訴狀之法院，且諭知記載其內容：
一、主  文：
    乙○○犯有投票權人收受賄賂罪，處有期徒刑參月，如易科
    罰金，以新臺幣壹仟元折算壹日，褫奪公權壹年。扣案收受
    之賄賂新臺幣貳仟元沒收。緩刑貳年。
    丁○○犯有投票權人收受賄賂罪，處有期徒刑參月，如易科
    罰金，以新臺幣壹仟元折算壹日，褫奪公權壹年。所收受之
    賄賂新臺幣肆仟元沒收，如全部或一部不能沒收時，追徵其
    價額。緩刑貳年。
    己○○犯有投票權人收受賄賂罪，處有期徒刑參月，如易科
    罰金，以新臺幣壹仟元折算壹日，褫奪公權壹年。扣案收受
    之賄賂新臺幣參仟元沒收。緩刑貳年。
    甲○○犯有投票權人收受賄賂罪，處有期徒刑參月，如易科
    罰金，以新臺幣壹仟元折算壹日，褫奪公權壹年。扣案收受
    之賄賂新臺幣玖仟元沒收。又共同預備犯公職人員選舉罷免
    法第九十九條第一項之交付賄賂罪，處有期徒刑伍月，如易
    科罰金，以新臺幣壹仟元折算壹日，褫奪公權壹年。扣案預
    備交付之賄賂新臺幣貳萬壹仟元，應與丙○○連帶沒收。應
    執行有期徒刑柒月，如易科罰金，以新臺幣壹仟元折算壹日
    ，褫奪公權壹年。扣案收受之賄賂新臺幣玖仟元沒收，扣案
    預備交付之賄賂新臺幣貳萬壹仟元，應與丙○○連帶沒收。
二、犯罪事實要旨：
（一）緣丙○○（另行審結）為民國99年宜蘭縣壯圍鄉吉祥村村
      長選舉之登記候選人，復為現任吉祥村之村長。而乙○○
      、丁○○、己○○，均為有投票權之人，竟基於收受賄賂
      之犯意，而許以投票支持丙○○，而：
   1、丙○○於99年6月4日12時許，前往乙○○位於壯圍鄉○○
      路255巷21號住處，交付新臺幣（下同）2千元賄賂與乙○○，作為村長選舉時，支持丙○○之對價，而由乙○○收
      受並允諾之。
   2、丙○○於99年6月4日11時許，前往丁○○位於壯圍鄉○○
      路249巷11號住處附近之菜園，交付4千元賄賂與丁○○，
      作為村長選舉時，支持丙○○之對價，而由乙○○收受並
      允諾之。
   3、丙○○於99年6月4日12時許，前往己○○位於壯圍鄉○○
      路255巷19號住處，交付3千元賄賂與己○○，作為村長選
      舉時，支持丙○○之對價，而由己○○收受並允諾之。
（二）丙○○承前之犯意，於99年6月4日15時許，前往甲○○位
      於宜蘭縣壯圍鄉○○路67號住處，以每票1千元之代價，
      交付3萬元賄賂與甲○○，其中之9千元作為甲○○家中成
      員9人之買票對價，甲○○亦基於收受賄賂之犯意而收受
      之，並許以投票支持丙○○；另餘款2萬1千元，則係丙○○委託甲○○向其鄰居買票，而甲○○亦共同基於預備對
      於有投票權之人，交付賄賂約定投票支持丙○○之犯意，
      允諾收受之。
（三）嗣經警循線查知上情，並於99年6月4日18時許執行搜索查
      獲。乙○○、己○○、甲○○分別於警詢時及偵查中，自
      願繳回丙○○所交付上述之賄賂（受賄者僅丁○○因所收
      受之賄賂4000元，已花用一空致迄未追回）。
（四）案經宜蘭縣政府警察局礁溪分局、法務部調查局宜蘭縣調
      查站報請臺灣宜蘭地方法院檢察署檢察官偵查起訴。
三、處罰條文：
    公職人員選舉罷免法第99條第2項、第1項、第3項、第5項前
    段、第111條第1項後段、第113條第3項，刑法第11條前段、
    第28條、第143條第1項、第2項、第41條第1項前段、第8項
    、第37條第2項、第51條第5款、第8款、第74條第1項第1款
    、第2款，刑法施行法第1條之1第1項、第2項前段。
四、協商判決除有刑事訴訟法第455條之4第1項第1款於本訊問程
    序終結前，被告撤銷協商合意或檢察官撤回協商聲請者；第
    2款被告協商之意思非出於自由意志者；第4款被告所犯之罪
    非第455條之2第1項所定得以協商判決者；第6款被告有其他
    較重之裁判上一罪之犯罪事實者；第7款法院認應諭知免刑
    或免訴、不受理者情形之一，及違反同條第2項「法院應於
    協商合意範圍內為判決；法院為協商判決所科之刑，以宣告
    緩刑或2年以下有期徒刑、拘役或罰金為限」之規定者外，
    不得上訴。
五、如有前述得上訴情形而不服本件判決，得自收受判決送達之
    日起10日內，向本院提出上訴書狀，上訴於第二審法院。
中    華    民    國    99    年    9     月    21    日
                  臺灣宜蘭地方法院刑事第三庭
                      書記官  高雪琴
                      法  官  鄭貽馨
以上正本證明與原本無異。
                      書記官  高雪琴
中    華    民    國    99    年    9     月    21    日
附錄本案論罪科刑法條全文：
公職人員選舉罷免法第99條
對於有投票權之人，行求期約或交付賄賂或其他不正利益，而約
其不行使投票權或為一定之行使者，處3年以上10年以下有期徒
刑，得併科新臺幣1百萬元以上1千萬元以下罰金。
預備犯前項之罪者，處1年以下有期徒刑。
預備或用以行求期約或交付之賄賂，不問屬於犯人與否，沒收之
。
犯第1項或第2項之罪，於犯罪後六個月內自首者，減輕或免除其
刑；因而查獲候選人為正犯或共犯者，免除其刑。
犯第1項或第2項之罪，在偵查中自白者，減輕其刑；因而查獲候
選人為正犯或共犯者，減輕或免除其刑。
中華民國刑法第143條
有投票權之人，要求、期約或收受賄賂或其他不正利益，而許以
不行使其投票權或為一定之行使者，處3年以下有期徒刑，得併
科5千元以下罰金。
犯前項之罪者，所收受之賄賂沒收之。如全部或一部不能沒收時
，追徵其價額。

司法院資訊處製作；財團法人民間司法改革基金會備份。
